臺灣板橋地方法院民事判決　　　　　　　95年度訴字第2334號
原　　　告　乙○○
　　　　　　丙○○
前列二人共同
訴訟代理人　黃永琛律師
　　　　　　劉桂君律師
被　　　告　樂億建設股份有限公司
法定代理人　戊○○
訴訟代理人　許坤田律師
上列當事人間請求損害賠償事件，經本院於民國96年7 月26日言
詞辯論終結，判決如下：
    主  文
被告應給付原告丙○○新台幣壹佰伍拾陸萬肆仟肆佰貳拾參元及
自民國九十五年十一月十八日起至清償日止按年息百分之五計算
之利息。
被告應給付原告乙○○新台幣壹佰伍拾陸萬肆仟肆佰貳拾參元及
自民國九十五年十一月十八日起至清償日止按年息百分之五計算
之利息。
原告其餘之訴駁回。
訴訟費用由被告負擔五分之三，其餘由原告負擔。
本判決第一項於原告丙○○以新台幣拾壹萬伍仟元為被告供擔
保後，得假執行；但被告以新台幣壹佰伍拾陸萬肆仟肆佰貳拾參
元為原告丙○○預供擔保後，得免假執行。
本判決第二項於原告乙○○以新台幣拾壹萬伍仟元為被告供擔
保後，得假執行；但被告以新台幣壹佰伍拾陸萬肆仟肆佰貳拾參
元為原告乙○○預供擔保後，得免假執行。
原告其餘假執行之聲請駁回。
    事實及理由
一、按訴狀送達後，原告不得將原訴變更或追加他訴，但請求之
    基礎事實同一者，不在此限，民事訴訟法第255 條第1 項第
    2 款定有明文。查原告提起本件訴訟，據其於民國95年11月
    6 日所提出之訴狀所載，係請求被告給付原告各新台幣（下
    同）178 萬3,200 元及自起訴狀繕本送達翌日起至清償日止
    按年息5%計算之利息，雖於96年6 月27日具狀減縮上開聲明
    請求被告各給付原告169 萬4,681 元，及自起訴狀繕本送達
    翌日起至清償日止按年息5%計算之利息，並於96年3 月21日
    追加起訴，另請求被告給付原告各97萬2,500 元及自96年3
    月24日至清償日止按年息5%計算之利息，惟請求之基礎事實
    係屬同一，核與前揭規定相符，應予准許，合先敘明。
二、原告起訴主張：
  (一)緣原告與樂陽建設股份有限公司於民國82年1 月16日就台北
    縣中和市○○○段頂南勢角小段197 、197-2 、197-3 、19
    8 、199 、200 、200-2 地號土地，面積應5403平方公尺，
    與訴外人樂陽建設股份有限公簽訂合建契約，嗣由被告即樂
    陽建設股份有限公司之關係企業承擔契約上之權利義務完成
    興建，兩造並於87年12月間就系爭土地合建原所分配房屋之
    交換簽訂協議書。
  (二)依合建契約第3 條之約定，地下一、二、三層全部闢為停車
    場，由甲方（即原告等人）分取地下各層1/3 之車位，由乙
    方（即樂陽建設股份有限公司）分取地下各層2/3 之車位，
    而本件系爭建物共251 停車位，原告為甲方四大房中之第三
    房，第三房又分為二房，原告為其中第二房。又本件原告提
    供之合建土地面積為5403 m2 ，其中系爭197-2 地號及198
    地號分別分割出197-8 地號（面積38m2），及198-14（面積
    34 m2） 、198-15地號（面積50m2）總共122 m2未列入合建
    土地應予排除，故原告及共有人提供合建之土地為5281m2（
    0000-000=5281） ，加計第三人單獨購買之國有地413m2 ，
    合建基地為5694m2。 至於被告主張上開5281 m2 中部份土
    地登記名義人將647m2 出 售予第三人黃榮貴及陳秋美二人
    （為被告出資），故應扣除上開面積云云；惟查，原告否認
    被告所提證二買賣契約書之真正。況，被告既系繼受原證1
    合建契約書地主等共有人之持分，則僅取得「該共有人依合
    建契約所得分取」之權利，故被告主張合建土地中應扣除64
    7 m2不得列入分配已有違誤。全部車位為251 位，則依合約
    原地主（含公業）分得1/3車位，依比率應分得77.6個車位
    （5281/5694 ×251 ×1/3=77.6），原告占地主1/8 則原告
    應分得之車位為9.7 個（77.6×1/8=9.7） ，再依原告與呂
    德進公業所簽立合約，原告分得2/3 即6.467 個車位（9.7
    ×2/3=6.467） ，本件被告至今僅移轉4 個車位為地下三層
    大車位，被告尚應移轉2.467 個車位，則依　鈞院囑託鑑價
    報告原證七，車位總價為3 億零22萬元，則6.467 個車位為
    778 萬6165元（00000000×6.467/251=0000000） ，已取得
    4 個車位價值為468 萬（0000000 ×4=0000000） ，則被告
    尚應給付原告二人為310 萬6165元，每人155 萬3083元。
  (三)證二合建車位總表，原告從未見過，爰否認其真正。被告據
    而計算之車位總價值及主張與公業找補金額，原告均否認之
    。退而言之，本件依被告自認最多僅交付地主及公業相當74
    .16 個車位，而依合約即上（三）所述應交付77.6個車位，
    則被告尚有3.44個車位尚未移轉交付，本件原告既已明白表
    示不同意變更與公業間車位分配比率，且已向被告表示甲○○並無代理原告變更與公業車位比率之權，則甲○○縱有代
    理本人為同意，對本人亦不生效力，被告不得再將屬於原告
    之車位移轉予公業，而應移轉予原告，依上（三）所述之實
    際價值。
  (四)至於被告主張甲○○已代理原告同意地主車位部份由公業取
    得2/3 ，原告取得1/3 云云；原告否認甲○○有代理權，況
    依證三同意書甲○○僅同意其本人部份，並未代理原告，被
    告引以為證已有違誤。尤其，依被告提出之被證一、二及三
    、均是被告通知原告處理，足證被告亦明知甲○○並非有全
    權代理權。
  (五)又系爭土地原為原告持分所有，被告指為呂德進祭祀公業所
    有，實有違誤，此由原證二原告與呂德進公業簽立之合約書
    ，「甲方（即地主）名下所有」後列土地即呂盛豐居公厝地
    ，為配合改建樓房及提供部份房地交由乙方（呂德進公業）
    全權清理地上物等事宜，...... ， 實為呂盛豐居公厝位於
    系爭七筆土地上，故為方便統稱呂盛豐居公厝地，且因呂德
    進公業負責清理地上物，故地主同意就合約分得部份，再分
    給公業；此由被告所提證二買賣契約書，被告亦是向土地登
    記名義人買受，非向呂德進祭祀公業買受，即明土地為登記
    名義人所有，與公業無關，公業僅因清理地上物，而可取得
    分配款，上開土地買賣契約書亦已載明，被告辯稱原告非土
    地所有人顯有違誤。尤其，本件與被告簽約者既為原告，被
    告即應與原告結算而非第三人公業。
  (六)被告未經同意擅自處分附表所示土地，自應負賠償之責：本
    案合建土地197-2 地號及198 地號原告持分各1/16提供合建
    ，建方以節稅為由要求登記於其指定之人陳秋美名下，故於
    83年12月19日依被告之指示信託登記予陳秋美（見原證四登
    記次序62），陳秋美再於84年2 月8 日全部登記予被告（見
    原證四主登記次序64），合先敘明。又系爭197-8 地號（分
    割自197-2 地號）面積38 m2 見原證五第一頁，因地上物無
    法處理，兩造不爭執未列入合建，被告即應將系爭土地持分
    各1/16返還原告，豈料被告竟於87年4 月15日擅自處分土地
    （同原證六），且得款均未交付原告，原告爰依民法第184
    條、第179 條、第226 條及第544 條請求損害賠償。依原告
    自行囑託之鑑價197-8 地號（面積50 m2） 總價為528 萬77
    00元（原證八），被告應賠償持分1/8 為66萬963 元。又系
    爭198-14地號（面積34 m2） 及198-15地號（面積50m2），
    分割自198 地號（同原證五），兩造不爭執未列入合建，被
    告即應將系爭土地持分各1/16返還原告。豈料被告竟分別於
    87年4 月15日及88年6 月1 日擅自處分土地（同原證六），
    且得款均未交付原告，原告爰依民法第184 條、第179條、
    第226 條及第544 條請求損害賠償。依原告自行囑託鑑價報
    告系爭198-14地號總價為473 萬1100元，198-15地號鑑價為
    695 萬7500元，合計1168萬8600元，賠償持分1/8 為146 萬
    1075元。執上以觀，本件被告共應賠償原告212 萬2038元（
    660963+0000000=0000000），故應分別給付原告106 萬1019
    元。
  (六)為此，依據契約與侵權行為之法律關係，請求被告給付原告
    各169 萬4,481 元，及自起訴狀繕本送達翌日起至清償日止
    按年息5%計算之利息，並給付原告各97萬2,500 元，及自96
    年3 月24日起至清償日止按年息5%計算之利息。並陳明願供
    擔保請准宣告假執行。
三、被告則抗辯：
  (一)關於分配車位，係以車位價值計算：
  就車位價值計算，依約251 車位，總價值201,050,000 元扣
    除建方自購地647 ㎡（佔基地5694㎡之11.363﹪）合建地主
    及公業應分車位價值為：201,050,000 元×（1-11.363﹪）
    ×1/3=59.401.563元…(1)。實際分得車位價值為：59,150,
    000 元…(2)。找補款為：（(1)－(2)）＝251,53 6元地主及公
    業所分得之車位，公司如數登記予地主及公業或其指定人，
    且全數點交完畢。
  至地主與公業間分配問題均由各房代表與公業代表協商，原
    告有簽立授權書予該房代表甲○○就合建契約及地上物協調
    相關事項處理。本案土地實為「呂盛豐居公厝地」即呂德進
    公業所有，但其產權登記以各房子孫為登記人，實際出面與
    公司接洽所有業務為公業代表人及各房代表人，故本案合建
    契約成立時，各房子孫皆出具授權書交由代表人負責處理，
    原告亦不例外，本案土地因有地上物佔有之問題，公業與眾
    多地上物佔有人簽立合約書，以利地上物搬遷，讓合建案進
    行，原告實為地上物佔有人之一，有與公業簽立之合約書及
    會議紀錄可證如原告實為地主，何須以地上物佔有人之名與
    公業簽立合約書？又原告及該房為呂興生祭祀公業之派下員
    ，在原告參與呂興生祭祀公業派下員於95年7 月15日之會議
    上亦證實本案合建時授權甲○○處理各相關事宜，故原告及
    各房與公業間分配問題亦應由各房代表向各房人員說明，故
    證人甲○○應向原告說明車位分配乙事，或其他相關事項。
    有關各房代表與公業代表如何協商，亦非被告公司所能涉入
    ，公司僅依指示辦理產權登記，至於各房地主與公業代表間
    原車位分配由地主2/3 ，公業1/3 ，變為地主1/3 公業2/3
    ，其中之變化乃非被告公司所能干涉之事。被告公司依各房
    地主代表或公業代表所指示將產權登記予指定人，並至被告
    公司簽立確認書，車位變化事項可請另房地主代表範李懷恩
    說明之。原告除有關自選之房屋事項與公司接洽外，其餘有
    關合建案地主方應履行之事項皆由各房代表及公業代表出面
    與被告公司接洽，原告該房即由甲○○出面接洽相關業務，
    此為原告所知。
　甲○○之授權書部分：授權書載明：「代理本人就前開土地
    全權行使簽訂房屋合建契約、受領保證金、簽訂地上物補償
    協定及辦理移轉登記等一切有關事宜」由上揭記載授權可證
    ：1.自簽訂合建契約至辦理移轉登記等一切有關事宜皆在授
    權範圍內。2.合建契約內包括房屋及車位之分配皆已詳載，
    此有原證一可稽。甲○○既已被授權辦理簽訂合建契約書移
    轉登記等一切事宜，則當然包括係爭車位如何分配等事宜。
  (二)原告應分得車位各為二個，業據原告確認在案，並經見證人
    丁○○在確認書上簽名見證，此有確認書可稽。且被告已依
    合約將房屋、車位將產權移轉與原告，並點交與原告接管使
    用，經原告驗收無誤，此亦有房屋點交確書足證。且於交屋
    及車位時兩造亦就差額結算，由被告另給付原告乙○○新台
    幣壹佰零捌萬陸仟玖佰零陸元，此有付款函證明單可證。關
    於94年11月17日簽立車位確認書，說明如下：當日原告至被
    告公司選取車位，係經丁○○在場說明，原告各有2 車位，
    每房有8 個車位，其餘皆由公業處理，被告公司只是依丁○○與原告說明之結果簽立確認書以憑產權登記，故丁○○為
    確認書之見證人，此被告公司經辦人員黃秀霞可到庭作證。
    原告若對車位選取數量有異議，何須簽立確認書，且在被告
    公司點交確認書上已確認房車建材設備已全部完竣，與合約
    所載相符並無任何違約及損害情事。綜上證據在在足以證明
    被告已依約給付，並無違約。原告主張與事實不符，顯為無
    理由。
  (三)關於基地面積5694㎡部份說明如下：
　原合建契約7 筆地號共5403㎡，經分割成14筆地號，再將其
    中地號197-8 （38㎡）及地號198-14（84㎡）不參與基地合
    建（乃因地上物處理，單獨分割）故剩12筆地號共5281㎡參
    與合建。另由他人購買國有地413 ㎡共8 筆地號，（後分割
    成9 筆地號）加入基地合建，故基地共5694㎡（5281＋413
    ）由21筆地號合成一筆，即197 地號。
  依合建契約第一條第三項約定：因地主未負擔購地款，故此
    部分土地不參與比例分配。
　本件合建契約所載5403㎡並無錯誤，唯因經分割2 筆地號土
    地122 ㎡公尺後，面積減少。又經他人出資購國有地413 ㎡
    ，故合建面積變為5694㎡。被告於95年12月5 日所提答辯狀
    敘明合建基地5694㎡公尺並無錯誤。
  本案合建土地最大部分為」呂盛豐居公厝地」即呂德進公業
    所有，而因呂德進祭祀公業未能登記為名義人，故始以各房
    子孫為登記名義人。從而有關合建之處理乃以祭祀公業為主
    。
  (四)被告已交付73個車位予地主（含祭祀公業）：
　地主（含祭祀公業）應分得車位74.16位：被告出資購647㎡
　　，故251車位÷（1－647㎡/5694㎡）/3＝74.16車位。
  被告已交付73車位：即依合建契約地主46位，公業27位（如
    證96年2 月狀二：合建車位分配總表）但因地主同意調整為
    地主與公業之比例為2/3 ：1/3 此有同意書可證，故地主公
    業車位之分配已與合約不同。
  地主實際分得73車位，總價值為5850萬元，而非5915萬元，
    應找補數為901,536 元。被告於95年12月5 日所提答辯狀內
    容記載有誤特此更正，本找補款對像為公業。
  (五)關於被告應分得車位比例：
  合建契約所載土地面積5403㎡因分割出197-8 ，198-14地號
    土地共122 ㎡均不參與合建，故存5281㎡（即5403㎡－122
    ㎡）。而在5281㎡中部分土地登記名義人將647 ㎡出售與第
    三人黃榮貴等人（96年3 月狀證二），故僅存4634㎡（即52
    81㎡－647 ㎡），從而地主方面提供4634㎡＋413 ㎡（413
    ㎡由呂碩卿等人購買）共5047㎡，而黃榮貴等人所購643 ㎡
    則算在建方即被告這方。
  呂碩卿等人（即公業之指定人）購買國有地413 ㎡加入本合
    建案，以被告公司立場而言，原告及其他土地登記名義人及
    呂碩卿等人通稱地主方，車位可分得價值為：201,050,000
    元×5047/5694 ×1/3 ＝59,401,671元（而原告及其他登記
    名義人為4634/5694 ，呂碩卿等人為413/5694），即地主分
    配：2 01,050,000元（總價款）×5047/5694 ＝178,205,01
    4 再依分配比例1/3 計算，可分得59,401,671元又本案有25
    1 車位，總合約價為201,050,000 元，故每一車位平均為80
    0, 996元。地主方可得59,401,671元÷800,996 元＝73.3車
    位。本案車位分配依合約書為建方分2/3 ，地主方分1/3 ，
    然地主方又分為公業2/3 ，土地登記名義人1/3 （由4 大房
    分），故呂碩卿等人可分：201,050,000 元×413/5694×1/
    3 ＝4,860,886 （約6 車位）4,860,886 元÷800,996 ＝6
    車位。原告及其他登記名義人可分：201,050,000 元×4634
    /5 694×1/3 ×1/3 ＝18,180,2 62 元（約22.7車位）18,
    180 ,262 元 ÷800,996 元＝約22.7車位。公業可分：201,
    050, 000元×4634/5694 ×1/3 ×2/3=36,360,524元36,360
    ,524 元 ÷800,996 元＝（約45車位）。原告該房可分為：
    （含甲○○）18,180,262元×1/4 ＝4,545, 065元。原告可
    分該房的一半：4,545,065 元×1/2 ＝2,272, 532元而原告
    實分4 個車位，共320 萬元，超出927,468 元，其超出款被
    告公司依87年6 月17日甲○○之同意書由公業負責。
  (六)被告公司先前所提供之車位分配總表其日期為87.6.12 ，但
    因各房代表與公業協商後，於87年6 月17日原告房之代表人
    甲○○就車位分配比例新訂同意書，各房車位改為1/3 ，公
    業2/3 ，找補款由公業負責，故地主由46車位變為23車，其
    名單如下：B1層：4 車位：＃190 、191 →呂范瑋房，＃
    192 ：呂水源＃196 ：呂茂元B2層：2 車位：＃111 ，112
    ：甲○○B3層：17車位：＃28：呂仁泉，＃29：范傳生＃30
    ，31 ： 原告丙○○指定人：林德三、呂華哲＃32：呂拱辰
    ，＃33 ，34 ：呂范煒房37,39,67＃35呂理南＃36呂茂元＃
    38呂彥亨＃40,41 原告乙○○及指定人呂錦淞＃65,66 ：甲○○其餘50車位由公業指定之。
  (七)車位價值之證據：每個車位價值因大小位置不同，因此車
    位有不同之價值。車位價值之依據：合建車位分配總表（
    96年2 月狀證二）
  (八)原告無權向被告主張車位分配之數量：
  依原告及其他地主與公業代表人所簽訂之合約書第參條約定
    ：「前揭土地以合建分屋方式改建樓房，甲方所分取之房地
    除保留其地上參分之壹面積，及地下車位參分之二外，其餘
    地上參分之二房地面積及地下車位參分之壹同意提供交由乙
    方全權處理本同土地上現有地上物及提供其整理「呂盛豐居
    公厝地之用。…」足證合建房地及車位之分配原由公業代表
    及原告等人相互約定。亦即原告與地主與建商合建所分得之
    房地及車位等，原告與公業再行約定如何分配，被告再依其
    分配所得點交與原告其他地主及公業。
  本合建案正因地主人數眾多，又有公業參與地主分配之事宜
    ，故各房地主推派代表處理相關業務，原告與地主間若有問
    題也應向各房代表詢求，而非被告公司。且地主每人分得多
    寡，實際由各房代表與公業代表協商，與被告公司無關，併
    此陳明。
  (九)被告已依原告分配所得將房地及車位全數交與原告：被告確
    已將原告應分得之房地、車位全數移轉、點交與原告，故原
    告始會在點交確認書上承認簽名。苟非全數點交，原告當會
    加註尚有多少未點交。然原告在點交確認書上並無此加註，
    足證：已全數點交。再者，如非全數已點交，則無所謂互相
    找補現金之情況。
  (十)為此，請求駁回原告之訴及其假執行之聲請，並陳明如受不
    利判決，願供擔保請准宣告假行。
四、兩造不爭執之事實：
  (一)原告於82年1 月16日與訴外人樂陽建設股份有限公司簽訂合
    建契約，嗣後樂陽建設股份有限公司關於合建之權利義務承
    擔。
  (二)系爭合建建物之停車位為251 個，依82年1 月16日合建契約
    之約定，原告應提供其共有之197 、197-2 、197-3 、198
    、199 、200 、200-2 地號土地，面積共5403平方公尺，作
    為合建之用，但原告所共有之197-8 （分割自197-2） 地號
    土地，面積38平方公尺，及原告共有之198-14（分割自198
    ）地號土地，面積84平方公尺，實際上並未作為建築基地之
    用，又系爭建案完工時之面積為5694平方公尺（即87年7 月
    27 日 合併後之197 地號土地面積），其中有面積413 平方
    公尺之土地並非原告所提供。
  (三)依據系爭合建契約第3 條之約定，原告等提供合建土地者可
    按提供土地面積比例分得地下停車位之1/3 ，而提供合建土
    地者共有四大房，第三大房之下又有二小房，原告屬第三大
    房下之一小房。再依據原告與呂德進祭公業所簽訂之合約書
    之約定，原告等提供合建土地者應為呂德進公業保留1/ 3之
    地下停車位。被告已給付原告共4個車位。
五、本院之判斷：
  (一)原告依82年1 月16日之合建契約所應分得之車位數為何：
  查原告主張系爭建案之實際建築面積為5694平方公尺，有台
    北縣政府94中使字第748 號使用執照，及197 、197-8 、19
    7-2 、198-14、198 地號土地登記簿謄本各1 件可證。而原
    告等依約應提供建築之面積為5403平方公尺，依約可分得之
    車位為79.0000000000000個（計算式：251*(5403/5694)*(1
    /3)=79.0000000000000），參酌82年1 月16日之合建契約，
    原告二人係四大房下二小房其中之一房，且須為呂進德公業
    保留1/3 ，則原告二人可分得之車位應為6.00000000000000
    0 個（計算式：6.00000000000000000.0000000000000*(1/4
    )*(1/2)*(2/3) =6.000000000000000）。
  被告雖抗辯：系爭197-8 、198-14地號面積合計達122 平公
    尺之土地並未作為系爭建案之建築基地，則提供土地合建者
    應分得之車位應按面122 平方公尺面積之比例扣除云云。惟
    查系爭197-8 、198-14地號土地原告均已移轉予被告，有土
    地登記簿謄本2 件可證，且為被告所不爭執，被告雖不將系
    爭197-8 、198-14地號土地作為建築基地之用，但必須將系
    爭197-8 、198-14地號土地返還原告，始得主張原告應按減
    少提供土地面積之比例減少應受分配之車位。否則，原告既
    已依82年1 月16日之合建契約履行提供土地之義務，且未將
    系爭197-8 、198-14地號土地作為合建之用又係可歸責於被
    告，被告自仍須即須依上開合建契約書約定之房屋比例交付
    房屋與停車位予原告，被告仍須原告依82年1 月16日合建契
    約所約定之比例分配車位予原告。又被告將原告等移轉之系
    爭197-8 、198-14地號土地挪作他用，依約自負有購買相同
    面積之土地補足系爭建案之建築基地面積，且被告所購買相
    同面積土地係補足其將197-8 、198-14地號土地挪作他用而
    生合建面積減少之用，並不能因係被告所購買，即可據以主
    張原告依82年1 月16日約定所受房屋分配之權利應按122 平
    方公尺面積之比例扣除。
  被告雖又抗辯：上開面積5281平方土地（即依合建契約原告
    等所應提供5403平方公尺之土地扣除被告挪為他用之122 平
    方公尺土地）之部分共有人將其中647 平方公尺出售予黃榮
    貴等人，故原告等提供合建土地者僅存4636平方公尺（即00
    00-000=4634） ，從而，地主方面提供4636+413平方公尺（
    413 平方公尺由呂碩卿等人購買）共5047平方公尺，而黃榮
    貴等人所購647 平方尺則算在建方即被告這方，故原告等可
    分得之車位應為251*(5047/5694)*(1 /3)= 74.16 車位云云
    。惟查黃榮貴等人所購得647 平方公尺部分係由其取代出賣
    人之地位，即黃榮貴等人就其所提供土地可按出賣人之房份
    取得1/3 之車位，其餘2/3 之車位，至於未出賣土地者應分
    得之權利則不因部分共有人出賣土地應有部分而受影響，此
    為事理所當然，核被告此部分所辯，顯有謬誤，不足採信。
  縱上所述，原告二人所可分得之車位應為6.00000000000000
    0 個，扣除被告已給付之4 個車位，則被告應約尚應給付之
    車位仍有
    2.000000000000000
   000*(5403/5694)*(1/3)*(2/3)*(1/8)
 個。
  (二)被告抗辯地主同意調整渠等與公業應分得之車位比例為1/3
    與2/3 部分：
  被告抗辯：甲○○取得原告之同意於87年6 月17日代原告調
    整公業應分得之車位為2/3 ，並由呂進財通知建商配合辦理
    相關產權事項乙節，固據提出甲○○87年6 月17日所出具之
    同意書、原告乙○○於82年7 月20日出具之權授書、原告丙○○於82年7 月21日出具之授權書各1 件為證。惟查依據原
    告於82年7 月20、21日所出具授權書之記載，被授權人為「
    甲○○」，授權事項為「代理本人就前開土地全權行使簽訂
    房屋合建契約、受領保證金、簽訂地上物補償協議及辦理移
    轉登記等一切有關事項」，原告並未受權甲○○有變更合建
    契約條款之權限，是僅憑上開2 紙授權書尚不足認定甲○○
    有權代理原告將公業應分得之車位由1/3 提高為2/3 。核被
    告此部分之抗辯，顯屬無據，不足採信。
  次查系爭合建契約既係原告與訴外人樂陽建設股份有限公司
    所訂立，而非呂德進公業與建設公司所簽訂，則縱認甲○○
    已因原告出具上開82年7 月21日之授權書取得代理權，甲○○如欲變更82年7 月2 日之合建契約內容，衡情亦須以原告
    等提供合建土地者之代理人身分與被告公司簽訂變更81年1
    月17日合建契約內容之契約，惟被告既無法提出任何其與甲○○以原告代理人身分所簽訂變更81年1 月16日合建契約內
    容之證明文件，自難81年1 月16日之合建契約內容有何變更
    可言。
  再查被告所提出之87年6 月17日甲○○所出具之同意書，其
    上係記載「立書人甲○○同意呂德進公業代表人呂進財就呂
    盛豐居公厝地坐落於中和市○○○段頂南勢角小段197 、19
    7 -2、197-3 、198 、199 、200 、200-2 地號土地合建案
    所分得房車，由公業優先保留2/3 ，剩餘1/3 交由各房分配
    處理，並由呂進財通知建商配合辦理相關產權登記事項，相
    關稅費由登記人各自負擔，車位找補款由公業與建商找補無
    誤，立書人甲○○」等語，觀其文義，上開同意書係甲○○
    以其個人名義所出具，並非以原告代理人之身分而出具，至
    為明確，僅能解釋為甲○○個人同意公業應分得之車位由1/
    3 提高為2/3 ，尚難認原告亦有同意之意思表示。
  末查縱認甲○○於87年6 月17日出具之同意書，可解釋為係
    代理原告為同意之意思表示，因呂德進祭祀公業無法登記為
    不動產之所有權人，則呂德進祭祀公業所增加得受分配之1/
    3 車位，亦應登記予全體派下名下。被告雖於96年6 月11日
    所提出之辯論狀陳稱：地主車位由46個變成23個，其餘50個
    車位由公業指定云云，惟祭祀公業代表人未經全體派下之決
    議不得處分祭祀公業之財產，因此，被告於未能舉證呂德進
    祭祀公業已得全體派下決議處分財產之情況下，不能逕行將
    地主減少之23個車位移轉登記於祭祀公業代表人所指定之人
    之名下，則被告將地主減少之23個車位移轉登記於呂德進祭
    祀公業代表人所指定之人，並未移轉登記於呂德進祭祀公業
    全體派下名下，亦難認已履行將地主減少之23個車位交付予
    呂德進祭祀公業之義務。
  綜上所述，被告抗辯地主同意調整渠等與公業應分得之車位
    比例為1/3 與2/3 云云，無可採信。
  (三)被告抗辯兩就已於交屋及車位時已就差額結算部分：
  被告雖抗辯：被告已依合約將房屋、車位產權移轉予原告，
    並點交原告接管使用，經原告驗收無誤，有房屋點交確認書
    足證，且於交屋及車位時兩造就差額結算，由被告另給付原
    告乙○○108 萬6,906 元，亦有付款證明單可證云云。
  惟查依據原告丙○○於82年8 月11日就拆除興南路二段20號
    房屋與訴外人樂陽建設股份有限公司簽訂之合約書，原告丙○○可分得之房屋總價值為784 萬2,500 元，原告丙○○選
    取A13 棟一樓33.73 坪房屋1 棟，每坪以單價25萬元計算折
    算為843 萬2,500 元，原告丙○○應找補訴外人樂陽建設股
    份有限公司差價59萬元；嗣於87年6 月24日原告丙○○與被
    告簽訂協議書，變更上開82年8 月11日合約書之內容，原告
    丙○○改選取B1棟七樓33.32 坪之房屋一棟，每坪以單價18
    萬2, 500元計算折算為608 萬900 元，不足之176 萬1,600
    元由甲○○支付予原告丙○○。另據原告丙○○於82年8 月
    11日就拆除興南路二段28號房屋與訴外人樂陽建設股份有限
    公司簽訂之合約書，原告丙○○可分得之房屋總價值為1163
    萬元，原告丙○○選取S1棟一樓18.87 坪房屋1 棟，每坪以
    單價50萬元計算折算為943 萬5,00元，不足之219 萬5,000
    元，由甲○○支付予原告丙○○；嗣於86年11月10日原告丙○○與被告簽訂協議書，變更上開82年8 月11日合約書之內
    容，原告改選取A3棟一、二樓共計31.54 坪（一樓18.25 坪
    ，二樓13.29 坪）之房屋2 棟，每坪一樓以單價50萬元、二
    樓以25萬元計算折算為1244萬7500元，原告丙○○應找補被
    告81萬7,500 元。至此，原告丙○○可分得房屋3 棟，且甲○○尚應給付原告丙○○135 萬7,500 元（計算式：000000
    0-000000=0000000 0000000）。
  次查依據原告乙○○於82年8 月11日就拆除興南路二段26號
    房屋與訴外人樂陽建設股份有限公司簽訂之合約書，原告乙○○可分得之房屋總價值為1,196 萬9,500 元，原告乙○○
    選取S3棟一樓18.97 坪房屋1 棟，每坪以單價50萬元計算折
    算為943 萬5,000 元，不足之253 萬4,500 元由呂進財支付
    予原告乙○○；嗣於於86年11月10日原告乙○○與被告簽訂
    協議書，變更上開82年8 月11日合約書之內容，原告乙○○
    改選取A5棟一、二樓共計37.46 坪（一樓20.12 坪，二樓17
    .34 坪）之房屋2 棟，每坪一樓以單價50萬元、二樓以25萬
    元計算折算為1439萬5,000 元，原告乙○○應找補被告81萬
    242 萬5,500 元。
  觀諸原告於82年間選擇房屋時與訴外人樂陽建設股份有限公
    司所簽訂之合約書，均附詳細之明細表，據以計算原告與訴
    外人樂陽建設股份有限公司間之找補差額。迨至86、87年間
    原告換屋與被告所簽訂之協議書，亦均附詳細之明細表，據
    以計算原告與被告間之找補關係。再參諸原告兩人於87年2
    月間與所簽訂之協議書（詳原證二），就呂盛豐居土地改建
    樓房，交換其分配所得房屋、補貼款項及相關稅費攤付事項
    之記載，均有附原分配房屋明細及找補及抵償款結算表，由
    過去交易之習慣可知兩造於結算時均會附上詳細之明細表以
    作為結算之依據，而被告請原告乙○○之子呂錦宏於95 年4
    月13日所簽名之房屋點交確認書上，並無附任何明細表，且
    文件抬頭為「房屋點交確定書」，則原告乙○○之子呂錦宏
    簽署上開文件之真意應為確定被告有點交房屋之事實，不能
    解釋為原告乙○○對於被告有拋棄其餘契約請求權之意思表
    示。至於原告呂瑞卿部分被告則未提出房屋點交確認書等文
    件供本院審酌。
  再查被告於95年12月5 日具狀陳稱：已找補108 萬6,906 元
    予原告乙○○，足證兩造交屋及交車差額已結算云云。惟查
    原告乙○○於82、86、87年均與訴外人樂陽建設股份有限公
    司或被告有找補之約定。例如：82年8 月11日原告與樂陽建
    設股份有限公司約定由呂進財找補原告乙○○253 萬4,500
    元，87年12月間被告則與原告約定，由被告於交屋前給付原
    告乙○○190 萬3,699 元，原告丙○○3 萬3,853 元，自難
    因呂進財給付原告乙○○253 萬4,500 元，或被告給付原告
    乙○○190 萬3,699 元，即可謂訴外人樂陽建設股份有限公
    司已履行對於原告乙○○之所有義務。因此，除非被告提出
    詳細之結算明細表，供本院與兩造於87年12月所簽訂協議書
    之找補及抵償款結算表互相勾稽，以查明是否有將車位一併
    結算之事實，否則，僅憑被告抗辯有給付原告乙○○108 萬
    6,906 元之事實，不能認已就房屋與車位之價款結算完畢。
  末查原告丙○○於94年11月17日由林筠芳代理，原告乙○○
    於日同由呂錦文代理出具確書，雖載明「地主分配車位明細
    為丙○○30、31兩車位，乙○○40、41兩車位，無誤」，有
    被告所提出之碓認書1 件可證，復為原告所不爭執，然僅為
    證明原告已分得車位之證明，並無原告拋棄其餘車位請求權
    之記載，不得作為原告已承諾不再行使其餘車位請求權之依
    據。
  綜上所述，原告與被告間關係合建契約之權利義務關係，尚
    不因原告簽署房屋點交確定書、確定書，或被告支付原告找
    補款而結算完畢。
  (四)原告請求被告賠償違約未交付車位之損失部分：
  查被告應82年1 月16日之合建契約尚應交付原告之車位為2.
    000000000000000 個，而被告已無多餘車位可交付原告，亦
    據被告所自認，則原告自得請求被告以金錢賠償債務不履行
    之損害賠償。
  次查系爭建案之停車位依所處樓層及車位大小之不同，市價
    分別為107 萬元、117 萬元、120 萬元、122 萬2,000 元、
    127 萬元，251 個停車位總價值為3 億22萬元，有麗業不動
    產估價師聯合事務所出具之估價報告書1 件在卷可稽，則1
    個車位之平均價格為0000000.000000000 元（計算式：0000
    00000/251=0000000.000000000） ，原告二人所請求之被告
    賠償之金額為312 萬8,863 元（計算式：2.00000000000000
    0*0000000.000000000=0000000 ，元以下四捨五入），原告
    每人所得請求之賠償金額即為156 萬4,432 元（計算式：00
    00000/2=0000000） 。
  被告雖抗辯：系爭197 、197-2 、197-3 、198 、199 、
    200 、2 00-2係呂德進祭祀公業所有，但登記於原告等人名
    下，系爭土地係由呂德進祭祀公業提供予被告合建，原告縱
    認分得車位有不足，亦應與呂德進祭祀公業結算云云，並提
    出82、86、87年間兩造與呂德進祭祀公業所簽訂之合約書4
    件為證。惟查系爭19 7、197-2 、197-3 、198 、199 、20
    0 、200-2 地號土地原係登記為原告分別共有之事實，有土
    地登記簿謄本7 件在卷可證，且被告係與原告等人訂立合建
    契約，由原告等人分得建案1/2 房屋與1/3 停車位，再由原
    告等人將分得建案1/2 房屋中之2/3 ，與建案1/3 停車位之
    1/2 提供予祭祀公業呂德進作為清理土地上地上物及整理呂
    盛豐居公厝地之用，亦有合建契約書與合約書各1 件在卷足
    憑。而被告所提出上開4 件三方簽訂之合約書，係呂進德祭
    祀公業將其自原告等人分得之房屋再分配給原告，作為原告
    等人拆除系爭土地上地上物之對價，自難以呂德進祭祀公業
    將案建房屋再分得予原告等人之行為，即認為系爭土地係呂
    德進祭祀公業所有。否則，被告當可與呂德進祭祀公業逕行
    締結合建契約，再由呂德進祭祀公業將其應分得之房屋再分
    得予原告等人即可，無須大費周章與原告簽訂合建契約，再
    與原告、呂德進祭祀公業簽訂三方合約書。因此，呂德進祭
    祀公業僅係其所有之公厝位於原告所有之系爭土地上，嗣原
    告提供系爭土地與被告合建時，由原告提供分得之部分房地
    與車位供呂德進祭祀公業作為公厝與補償地上物之用，呂德
    進祭祀公業並非系爭土地之所有人，至為明確。核被告此部
    分之抗辯，顯與事實不符，不足採信。
  被告雖抗辯：系爭建案有251 車位，總合約價格為2 億105
    萬元，每個車位之平均合約價格為80萬996 元云云。惟查原
    告依82年1 月16日之合建契所載得請求被告交付者係按實際
    車位之特定比例計算而得之車位，而非依車位之合約價格計
    算原告應分配之車位，被告依車位之合約價格計算原告應分
    得之車位，顯屬無據。復查原告依合建契約得請求被告交付
    者係停車位，被告並無權限不給付車位，改按合約價格找補
    金錢予原告，僅於應給付之車位非整數時，始得就非整數部
    分之停車位按合約所訂價格找補。末查得主張按合約價格找
    補停車位者，須以兩造同時依約履行為前提，如被告係債務
    不履行，原告自得依其實際所受損害請求被告賠償，而不必
    受限於合約所約定之找補價格。核被告此部分之抗辯，亦屬
    不足採信。
  綜上所述，原告兩人共得請求被告賠償不履行車位之損害31
    2 萬8,863　元，則每人各得請求之金額為156萬4,432元。
  (五)原告請求被告賠償原告喪失197-8 、198-14地號土地之損害
    部分：
  查197-8 地號土地係於86年12月15日分割自197-2 地號土地
    ，而原告共有之197-2 地號土地於83年7 月2 日即已移轉予
    樂億建設股份有限公司。又198-14地號土地則係於86年12月
    15日分割自198 地號土地。而原告共有之198 地號土地於83
    年7 月28日即已移轉予樂建建設股份有限公司。上開197- 2
    地號土地面積為38平方公尺，198-14地號土地面積為84平方
    公尺（註：198-14地號土地於87年3 月6 日又分割增加198-
    15地號土地，198-14、198-15地號土地面積分別為50、34平
    方公尺），雖未作為系爭建案之建築基地，但系爭建案之建
    築面積高達5694平方公尺（即經於87年7 月27日合併後之19
    7 地號土地面積）。因此，被告如依據原告所減少提供土地
    之面積比例減少原告應分得之房屋價值，則被告自應將未提
    供建築用之原告共有土地返還原告。然如被告並未減少原告
    應分配房屋之價值，則被告係以其購入之土地代替原告減少
    提供之122 平方公尺土地作為合建之用，原告自不得請求被
    告返還系爭197-2 、198-14地號合計122 平方公尺之持分價
    值，否則，原告就渠等未提供面積合計122 平方公尺而仍可
    分配之房屋價值，即屬不當得利。
  次查兩造於87年12月間所簽訂之協議書（原證二）記載：「
    一雙方交換原分配房屋（詳附件一、交換房屋明細），經找
    補結算甲方（即原告等人）剩餘款項，由乙方（即被告）折
    現抵償甲方應付之各款項及稅費。二甲乙雙經結算（詳附件
    二、找補及抵償款結算表），應由乙方於交屋前，給付甲○○新台幣（下同）陸佰伍拾萬捌仟玖佰柒拾捌元正，乙○○
    壹佰玖拾萬參仟陸佰玖拾玖元正，丙○○參萬參仟捌佰伍拾
    參元正。」等語，堪認被告就82年1 月16所簽訂合建契約之
    給付房屋義務均已結算完畢，並無短付原告房屋之情事。被
    告既已按82年1 月16日合建契約結算交屋事宜，雖其將197-
    2 、198-14地號土地移轉與自己所有，但仍購買相同面積之
    土地作為系爭合建土地之用，以代替原告所有197-2 、198-
    14地號合計122 平公尺之土地，就經濟上而言，原告並不因
    被告未將197-2 、198-14地號土地列入合建土地，而受有房
    屋分配價值之損失，至為明確。
  再查原告丙○○、乙○○於82年8 月1 日與呂德進祭祀公業
    簽訂之協議書約定，原告丙○○可分得之房屋價值為1,947
    萬2,500 元（計算式：0000000+00000000=000000 00），原
    告乙○○可分得之房屋價值為1,196 萬9,500 元，而呂德進
    祭祀公業於於86年11月10日、87年6 月24日與原告簽訂合約
    書，同意原告換屋時，並未減少原告依82年8 月11日所簽訂
    協議書所可分配之房屋價值。顯見原告依合建契約及其與呂
    德進祭祀公業所簽訂協議書可分配之房屋，均未因被告未將
    197- 2、198-14地號土地列入合建土地而受有影響，自難認
    有何損害可言。
  綜上所述，原告雖依據侵權行為請求被告賠償喪失197-2 、
    198-14地號土地之損害，但觀諸其所提出87年12月間所簽訂
    之協議書，被告已就82年1 月16日合建契約之交屋事宜結算
    完畢，且原告因拆遷地上物可受呂德進祭祀公業分配之房屋
    亦不受影響，而原告未能舉證證明其係受於87年12月間之交
    屋結算有何未盡事宜，亦未舉證被告後事後有未按兩造約定
    之結算價格履行交屋事宜，則原告就其因被告將197-2 、19
    8-14地號土地挪作他用而受有損害，顯未盡舉證之責，則原
    告此部分之請求，顯屬無據，不應准許。
六、從而，原告依據合建契約之法律關係，請求被告給付原告丙○○元、乙○○各156 萬4,423 元，及均自95年11月18日即
    起訴狀繕本送達翌日起至清償日止按年息5%計算之利息，為
    有理由，應予准許，逾此之請求，即屬無據，應予駁回。又
    兩造均陳明願供擔保請准宣告假執行與免假執行，核原告勝
    訴部分，核無不合，爰酌定相當之擔保金額，准許之。至於
    原告敗訴部分，其假執行之聲請亦失所附麗，應併予駁回。
七、結論：原告之訴為一部有理由，一部無理由，依民事訴訟法
    第79條、第390 條第2 項、第392 條第2 項，判決如主文。
中　　華　　民　　國　　96　　年　　7 　　月　　31　　日
                  民事第三庭    法　官　何君豪
以上正本係照原本作成
如對本判決上訴，須於判決送達後20日內向本院提出上訴狀
中　　華　　民　　國　　96　　年　　7 　　月　　31　　日
                                書記官　蕭興南
